【裁判字號】    99,台上,6608
【裁判日期】    991028
【裁判案由】    違反毒品危害防制條例
【裁判全文】
最高法院刑事判決            九十九年度台上字第六六０八號
上  訴  人  甲○○
            乙○○
            丁○○
            戊○○
            己○○
            庚○○
            丙○○
上列上訴人等因違反毒品危害防制條例案件，不服台灣高等法院
中華民國九十九年七月六日第二審判決（九十九年度上訴字第一
０七四號，起訴案號：台灣新竹地方法院檢察署九十八年度偵字
第三七０二、四０九七號），提起上訴，本院判決如下：
    主  文
原判決關於甲○○部分撤銷，發回台灣高等法院。
其他上訴駁回。
    理  由
一、撤銷發回（甲○○）部分：
本件原判決撤銷第一審關於上訴人甲○○部分之科刑判決，改判
依修正前毒品危害防制條例之規定，論處甲○○共同製造第三級
毒品罪刑（處有期徒刑五年二月，並為相關從刑之宣告）。固非
無見。
惟按：修正後毒品危害防制條例第十七條第二項規定：「犯第四
條至第八條之罪於偵查及審判中均自白者，減輕其刑。」係指偵
查及審判中均有自白犯罪而言，故僅須被告於偵、審中均曾經自
白，即得認有該條項之適用，不以始終承認為必要。又自白乃對
自己之犯罪事實全部或主要部分為肯定供述之謂，且非以其係有
罪之肯定為必要，縱時日、處所、行為態樣等非構成犯罪事實之
要素略有不符，或另有阻卻違法、阻卻責任事由存在之主張，亦
不影響其為自白。查甲○○於原審審理時，對於檢察官起訴之全
部犯罪事實，均坦承不諱（見原判決第二一○、二一一、三二四
、三二五頁）；其於檢察官偵查中亦陳稱：「鄭宏鏞是他自己要
作一粒眠，我只是拿原料給他」、「一粒眠的原料是一位姓劉的
男子拿給我」、「當初劉先生有講若有賣出去，要包一個紅包給
我，但沒講多少錢」、「（問：對於涉嫌製造、販賣第三級毒品
，是否認罪？）認罪，我知道自己錯了，請檢察官給我機會。」
等語（見第三七○二號偵查卷(二)第四七、四八頁）。則對於上述
認罪之陳述，能否謂非於偵查中自白？尚有研求之餘地。原判決
就此部分並未詳予勾稽比對及說明，即謂：「甲○○於偵查及原
審審理中，固均坦認於民國九十八年三月底、四月初知悉『劉先
生』交付之原料係提供予鄭宏鏞製造一粒眠藥錠所用等情，惟該
條項所稱之自白，仍應針對檢察官即起訴書所指被嫌疑為犯罪之
事實坦白承認，始足當之，本件起訴書認定甲○○於九十七年間
某日即受『劉先生』委託居間介紹鄭宏鏞，並由鄭宏鏞著手從事
製造第三級毒品之行為，甲○○上開自白，僅係對於所涉犯行為
部分之承認，尚難認已就被嫌疑為犯罪之事實自白，縱於原審審
理中始全部自白上開犯行，亦無上開減輕其刑規定之適用」云云
（見原判決第四九頁），自屬率斷。又倘甲○○於偵查及審判中
均自白，符合修正後毒品危害防制條例第十七條第二項減輕其刑
之規定，則為新舊法之比較後，是否依修正後之毒品危害防制條
例論處較有利於被告？原判決未予詳查，遽認「甲○○因無偵查
、審理中均自白或供出共犯、正犯因而查獲之情形，即無修正後
毒品危害防制條例第十七條之適用，適用修正前毒品危害防制條
例第四條第三項之規定，對甲○○較為有利，依刑法第二條第一
項前段，自應適用修正前毒品危害防制條例第四條第三項之規定
處斷。」云云（見原判決第四三頁），亦難謂洽。上訴意旨指摘
原判決不當，非無理由。應認原判決關於甲○○部分有撤銷發回
更審之原因。
二、上訴駁回（乙○○、丁○○、戊○○、丙○○、己○○、庚
○○）部分：
按刑事訴訟法第三百七十七條規定，上訴於第三審法院，非以判
決違背法令為理由，不得為之。是提起第三審上訴，應以原判決
違背法令為理由，係屬法定要件。如果上訴理由書狀並未依據卷
內訴訟資料，具體指摘原判決不適用何種法則或如何適用不當，
或所指摘原判決違法情事，顯與法律規定得為第三審上訴理由之
違法情形，不相適合時，均應認其上訴為違背法律上之程式，予
以駁回。本件上訴人乙○○、丁○○、戊○○、丙○○、己○○
、庚○○上訴意旨略稱：(一)本件對主謀鄭宏鏞、郭榮華及甲○○
僅量處有期徒刑三年四月、二年十月至五年二月不等，而對乙○
○則處有期徒刑五年四月，丁○○、戊○○各處有期徒刑一年八
月，丙○○處二年八月、己○○處一年、庚○○處十月，明顯不
符比例原則，適用法則不當。(二)原判決於衡酌庚○○之犯罪情狀
而為量刑時，認庚○○於偵查中並未坦承犯行，但於認定犯罪事
實時，又謂庚○○已於偵查中坦承犯行，前後矛盾。且乙○○、
丁○○、戊○○、丙○○、己○○等人惡性較輕，何以量處重刑
，亦未敘明理由，其判決理由不備。(三)本件無法認定乙○○與鄭
宏鏞有何共同犯意之聯絡，應屬幫助犯，原判決逕認為共同正犯
，又未說明理由，亦有違法等語。惟查：原判決綜合全案證據資
料，本於事實審法院職權推理之作用，認定乙○○、丁○○、戊
○○、丙○○、己○○、庚○○確分別有如原判決事實所記載之
犯行。因而撤銷第一審關於其等之科刑判決，改判論處乙○○共
同製造第三級毒品各罪刑（累犯，處有期徒刑五年四月，並為相
關從刑之宣告）；論處丁○○、戊○○幫助製造第三級毒品各罪
刑（戊○○為累犯，均處有期徒刑一年八月，丁○○並為相關從
刑之宣告）；並另論處己○○、庚○○幫助製造偽藥各罪刑（依
序處有期徒刑一年、十月），皆已詳細說明其採證認事之理由。
所為論斷，亦俱有卷證資料可資覆按。且查：(一)證明同一事實之
證據，如有二種以上，而其中一種之證據縱有違證據法則，然如
除去該部分，綜合案內其他證據，仍應為同一事實之認定者，則
原審此項違誤並不影響於判決，即不得指有調查職責未盡及判決
理由不備或矛盾之違法。本件原判決認定庚○○有本件幫助製造
偽藥之犯行，並非專以庚○○於偵查中之供述為主要證據，是縱
該偵查中自白犯罪事實之供述有如庚○○所指記載錯誤之違法，
然本件除去該部分證據，綜合案內其他所有之證據（庚○○於原
審亦自白犯罪，見原審卷第三二五頁），仍應為同一事實之認定
，並不影響於原判決之主旨，亦不能即認原判決違背法令。(二)乙
○○如何係以一粒眠藥錠製造人之地位自居而擔任督導下包即海
埔路工廠之包裝工作，屬以自己共同犯罪之意思而參與犯罪之共
同正犯，而非幫助犯等情，亦據原判決於理由內逐一闡述甚詳（
見原判決第二三頁，理由貳三之(二)）。上訴意旨無視於原判決此
部分論述，仍執陳詞，重為事實之爭辯，難認係適法之第三審上
訴理由。(三)量刑之輕重，係屬事實審法院得依職權自由裁量之事
項，苟於量刑時，已以行為人之責任為基礎，並斟酌刑法第五十
七條各款所列情狀，而未逾越法定範圍，又未濫用其職權，即不
得遽指為違法。原判決就乙○○、丁○○、戊○○、丙○○、己
○○、庚○○之犯罪情節，已在事實欄明白認定，於理由內詳加
論斷，並敘明就乙○○、戊○○二人依累犯之規定加重其刑後，
審酌乙○○係負責督導李俊明及李俊明所僱請之人員在海埔路工
廠從事一粒眠藥錠之噴字、包裝作業，惡性較輕，惟直至原審審
理中始坦承犯行，態度不佳，前後供述反覆，浪費司法資源；丁
○○、戊○○、丙○○從事毒品製造完成後之包裝、噴印等工作
，對於製毒之經過全然無悉，丁○○、戊○○犯後均能坦白承認
，甚有悔意，丙○○參與時間甚短，僅有三日；己○○、庚○○
等人對於其等主觀上認知之偽藥進行包裝、噴印等工作，參與時
間亦均甚短，僅有四日，己○○並於偵、審程序中均坦白承認，
而庚○○於偵查中並未承認犯行，迄原審審理時始知悔悟，暨衡
酌乙○○國中畢業，開計程車行，經濟狀況小康；丁○○高中畢
業，前從事葬儀社，經濟狀況不好，戊○○高中畢業，從事汽車
修護，經濟狀況不好；丙○○僅國中肄業，從事服務業，經濟狀
況勉持；己○○高中畢業，打零工，經濟狀況不好；庚○○高中
畢業，自中山科學研究院退休，經濟狀況小康等一切情狀而分別
為刑之量定，既未逾越法定刑度，又未濫用自由裁量之權限，自
難指為違法。而乙○○既為累犯，依法應予加重其刑；鄭宏鏞、
郭榮華又皆符合修正後毒品危害防制條例第十七條第二項之減輕
規定，原審並依法予以減輕其刑。則皆屬共同正犯之乙○○量處
較鄭宏鏞、郭榮華為重之刑，亦難認有何違反比例原則之違法。
乙○○、丁○○、戊○○、丙○○、己○○、庚○○上訴徒憑己
意，恣意指摘原判決量刑失當，亦非適法之第三審上訴理由。上
訴意旨，均係就屬原審採證認事職權之行使及原判決已說明事項
，徒憑己見，任意指摘，且仍為單純事實之爭辯，均不能認已具
備第三審上訴理由之形式要件。依上揭說明，乙○○、丁○○、
戊○○、丙○○、己○○、庚○○部分之上訴違背法律上之程式
，均應駁回。
據上論結，應依刑事訴訟法第三百九十七條、第四百零一條、第
三百九十五條前段，判決如主文。
中    華    民    國  九十九  年    十    月  二十八  日
                      最高法院刑事第二庭
                          審判長法官  莊  登  照  
                                法官  陳  世  淙  
                                法官  徐  昌  錦  
                                法官  許  錦  印  
                                法官  蔡  名  曜  
本件正本證明與原本無異
                                      書  記  官  
中    華    民    國  九十九  年   十一   月    二    日
                                                       s

司法院資訊處製作；財團法人民間司法改革基金會備份。
